【裁判字號】    92,訴,1894
【裁判日期】    921016
【裁判案由】    準強盜等
【裁判全文】
臺灣臺中地方法院刑事判決                        九十二年度訴字第一八九四號
    公  訴  人  臺灣臺中地方法院檢察署檢察官
    被      告  丑○○
    選任辯護人  陳呈雲律師
右列被告因準強盜等案件，經檢察官提起公訴（九十二年度偵字第九六七三號、第一
○九二○號），及同署檢察官移
決如左：
    主  文
丑○○以犯竊盜罪為常業，處有期徒刑壹年拾月。應於刑之執行前令入勞動場所強制
工作參年。扣案Ｔ字型扳手壹支沒收。
被訴準強盜部分無罪。
    事  實
一、丑○○前於民國（下同）八十九年間，因犯竊盜案件，經本院以八十九年度易字
    第一五二七號判處有期徒刑三年六月，經臺灣高等法院臺中分院以八十九年度上
    易字第三○五七號駁回上訴確定，於九十一年十一月二十一日假釋付保護管束（
    保護管束至九十三年一月三日期滿），詎仍不知悔改，於上開保護管束期間，竟
    意圖為自己不法之所有，並思以竊盜為常業，自九十二年二月十五日起，在附表
    一所示之時間、地點，持其所有客觀上可供為兇器使用之Ｔ型扳手一支破壞車門
    、或趁被害人疏未將車門上鎖之方式入侵車內，竊取車內財物；或以上開扳手破
    壞車門及電門鎖、或趁被害人疏未將車鑰匙取下，竊取車輛並取走車內財物等方
    式，先後竊得被害人庚○○等如附表一所示被害人等所有，如附表一所示之財物
    （毀損部分未據提出告訴），得手後，將竊得之物品分別變賣、留供己用或贈送
    他人，變賣所得款項則花用殆盡，丑○○即以此為常業，並恃之維生。分別為警
    於：（一）九十二年三月三日凌晨五時許，在臺中市○○區○○路與上安路口，
    在附表編號三所示車內，正在搜尋該車內之財物時，因行跡可疑，而經員警張友
    維盤查，丑○○提出其所有之國民身分證供員警查證時，趁隙逃逸；（二）於九
    十二年三月十一日上午十一時四十分許，在臺中市○○區○○路四五六巷口逆向
    停放如附表編號六所示車輛，經員警莊孟勳察覺神色有異，而加以盤查，丑○○
    提出其所有之健保卡供員警查證時，趁隙逃逸，為警於該自用小客車上扣得如附
    表二編號一所示之物品；（三）於九十二年五月二十七日十四時三十分許，在臺
    中市○○區○○路與福雅路旁空地，丑○○於附表一編號二三所示之自用小客車
    內休息，經警查詢該車為失竊車而查獲，並自該自用小客車上，被告隨身攜帶之
    皮包內扣得如附表二編號二所示之物品。於同日十七時許，丑○○帶同警方至其
    位在臺中市○○路○段一五○之三號租屋處，起獲如附表二編號三所示之物品一
    批。
二、案經臺中市警察局第四分局、臺中市警察局第六分局報告臺灣臺中地方法院檢察
    署檢察官偵查起訴，及臺中市警察局第六分局報告同署檢察官移送併辦。
    理  由
壹、有罪部分：
一、訊據被告固坦承於上開時、地，為警查獲之事實，惟矢口否認有何竊盜之犯行，
    辯稱：伊並未為任何竊盜犯行，伊於警方查獲時所駕駛之自用小客車均是丙○○
    交給伊，並非伊所竊取的，扣案如附表二編號一所示之物品，是丙○○所有，放
    置在車上，丙○○再交付車輛給伊，扣案如附表二編號二、三所示之物品，是丙○○交給伊，伊一時貪小便宜才會收受該等物品云云。然查：
（一）証人即被害人庚○○、陳進風、亥○○、曾美茹、卯○○、巳○○、丁○○、
      地○○、己○○、甲○○、天○○、壬○○、酉○○、子○○、乙○○、戊○○、宇○○、辛○○、午○○、未○○、戌○○、甯耀東、癸○○等於警詢、
      偵查或本院審理時分別指述於附表一所示之時、地，遭人以工具破壞車門、或
      趁證人疏未將車門上鎖之方式入侵車內，竊取車內財物；或以工具破壞車門及
      電門鎖、或趁被害人疏未將車鑰匙取下，竊取車輛並取走車內財物等方式，遭
      竊被害人庚○○等如附表一所示被害人等所有，如附表一所示之財物，此為被
      告所不爭執，並有贓物領據及車籍作業系統查詢認可表、車輛竊盜車牌失竊資
      料個別查詢表數紙在卷可憑。又警方於九十二年五月二十七日十四時三十分許
      ，在臺中市○○區○○路與福雅路旁空地，被告所駕駛於附表一編號二三所示
      之自用小客車內休息，經警查詢該車為失竊車而查獲，並自該自用小客車上，
      被告隨身攜帶之皮包內扣得如附表二編號二所示之物品。於同日十七時許，丑
      ○○帶同警方至其位在臺中市○○路○段一五○之三號租屋處，起獲如附表二
      編號三所示之物品一批乙節，此為被告所是認，且經證人即本件承辦員警林明
      來於本院審理時證述明確（見本院九十二年十月二日審理筆錄），並有現場圖
      乙紙、現場照片數紙附卷足佐（見臺灣臺中地方法院檢察署九十二年度一○九
      二○號偵查卷第三六頁至三九頁），另就所查獲附表二編號二（二）、編號三
      所示之贓物，業由警方已分別發還被害人地○○等，亦有卷附之贓物保管收據
      數紙可參。
（二）被告雖辯稱：如附表二所示之物品，伊因一時貪心而自丙○○處收受，於上開
      時、地為警查獲時所駕駛之車輛，亦是丙○○交給伊，均非伊所竊取云云。惟
      查：證人丙○○於本院審理時結證稱：其認識被告約四個月左右，交情普通，
      其有去過臺中市○○路○段一五○之三號該址，該址是被告所承租，其去過二
      次，每次約住二、三天，因當時其遭通緝，被告確實有住在該址，但其並未見
      過扣案的該些物品，也未曾與被告共同行竊（見本院九十二年十月二日審理筆
      錄）等語明確，被告於本院審理時亦自承：伊說上開物品是證人丙○○交付乙
      事，並無其他的人看到等語。另參以被告雖辯稱：所駕駛之車輛均是證人丙○○交給伊云云，然員警張友維於九十二年三月三日凌晨五時三十分許，在臺中
      市○○區○○路與上安路口，發現被告在車牌號碼Ｘ七－四六九一號自用小客
      車內，察覺行跡可疑而上前盤查乙節，業據證人張友維於本院審理時結證屬實
      （見本院九十二年八月十八日訊問筆錄），而證人即被害人亥○○於警詢時明
      白指稱：其係於九十二年三月二日晚上二十一時許，將車輛停放在臺中市○○
      區○○路與上安路口（見臺灣臺中地方法院檢察署九十二年度九六七三號偵查
      卷第六一頁背面）等語，且證人張友維查獲本案時，上開自用小客車內之物品
      遭人翻動而四處散置，有現場照片數紙在卷可憑（見臺灣臺中地方法院檢察署
      九十二年度一三二二九號偵查卷第三五頁至三八頁）；再證人張友維於本院審
      理時證稱：當時是凌晨五點多，路上都沒有人，所以有人在車上其覺得奇怪，
      所以其請被告下車查問身分，請被告出示身分證，被告有拿身分證，其問他是
      否有該車證件，被告拿不出來，說這輛車是一個叫「進風」的友人的，其透過
      無電請同仁查詢車籍資料是否相符，在其查詢時，被告就偷跑了（見本院九十
      二年八月十八日訊問筆錄）等語，而被害人陳進風所有之車牌號碼ＮＣ－○八
      四○號自用小客車亦停放於本件查獲地點即臺中市○○路與上安路口，亦有現
      場照片附卷足佐（見臺灣臺中地方法院檢察署九十二年度一三二二九號偵查卷
      第三二頁），若上揭車牌號碼Ｘ七－四六九一號自用小客車係證人丙○○交給
      被告，被告僅單純收受贓車，豈可能該自用小客車仍停留在被害人亥○○所停
      放之位置，而未曾移動？且被告若僅單純自證人丙○○處收受贓車，則被告焉
      可能知悉上揭車牌號碼ＮＣ－○八四○號車輛之車主為「進風」之人所有？（
      衡情必因於竊車時曾見過該車所有人之證件，始得以知悉），是上揭所查獲之
      贓物，被告辯稱，係由證人丙○○交付乙節，尚屬無據。
（三）又按被告之自白，非出無強暴、脅迫、利誘、詐欺、疲勞訊問、違法羈押或其
      他不正之方法，且與事實相符者，得為證據，刑事訴訟法第一百五十六條第一
      項定有明文。被告於警詢、偵查中均自白確有於前揭時、地，為該等竊盜犯行
      ，且被告於本院審理時亦明白供承：其於警察局所為之陳述均是伊自己說的，
      警察並沒有用什麼不正當的方法讓伊如此陳述，另伊在偵查中的自白，亦未遭
      用不正當的方法讓伊這樣陳述（見本院九十二年十月二日審理筆錄）等語，核
      與證人林明來於本院審理時所結證稱：本案是由其查獲的，其為被告製作筆錄
      時，均是根據被告陳述據實記載，也有錄音（見本院九十二年十月二日審理筆
      錄）等語相符，且被告於本院審理時，就附表所示之竊盜犯行除了失竊物品有
      汽車音響之竊盜案件外，均坦認確有為該等竊盜犯行（見本院九十二年七月二
      十五日訊問筆錄）。再被告於警詢、偵查、及本院審理時均曾自白：伊是以其
      所有之Ｔ型扳手破壞車門，或趁車門未上鎖之機會為竊盜犯行等語，亦與本件
      被害人午○○等所於警詢、偵查、或本院審理時所指述車門遭破壞或車門未上
      鎖而遭竊之情相符，且被告於警詢時供承：伊因住在臺中市西屯區，經常在住
      處不遠處犯此竊案，不必跑太遠，方便作案（見臺灣臺中地方法院檢察署九十
      二年度偵字第一三二二九號偵查卷第一四頁背面）等語，經核與本案所查獲被
      告所犯如附表一所示之犯罪地點，共有二十件係於臺中市西屯區乙節相符。且
      被告於九十二年三月三日凌晨五時許，在臺中市○○區○○路與上安路口，而
      經員警張友維盤查，提出其所有之國民身分證供員警查證時，趁隙逃逸，及於
      九十二年三月十一日上午十一時四十分許，在臺中市○○區○○路四五六巷口
      逆向停放如附表編號六所示車輛，經員警莊孟勳察覺神色有異，而加以盤查，
      提出其所有之健保卡供員警查證時，趁隙逃逸等節，此為被告所自承，並經證
      人張友維、莊孟勳於本院審理時結證在卷，顯見被告係因擔心竊盜犯行遭警查
      獲，故心虛逃避之情，足見被告前揭於警詢、偵查及本院第一次訊問時所為之
      自白確與事實相符。
（四）綜上所述，被告所辯，洵無足採信。此外，復有扣案之Ｔ字型扳手一支可稽，
      是本件事證明確，被告犯行實堪認定，應予依法論科。
二、按刑法上所謂常業犯，係指反覆以同種類行為為目的之社會活動之職業性犯罪而
    言，亦即恃犯罪所得維生，至於犯罪時間長短、所得多寡、是否恃此為唯一謀生
    職業，均非所問。本件被告丑○○於上開期間內，反覆以大致相同之方法，持客
    觀上可供兇器使用之扳手破壞他人車輛，侵入車內，或趁被害人未將車門上鎖之
    機會，竊取他人之自用小客車、或車內之財物，已如前述。又被告於警詢中供承
    ：伊於九十一年十一月間假釋出監後，已四十餘歲了，一直找不到工作，不得已
    拖到九十二年二月間起開始行竊，時段不分晝夜，直至被查獲時止。伊所竊得之
    物品，證件就隨意丟棄於路邊垃圾桶，可用之物品都由一名真實姓名、年籍不詳
    ，綽號「添仔」之男子固定幾天就主動與伊聯絡，伊再以低價出售予該人（見九
    十二年度偵字第九六七三號偵查卷第八五頁背面、第八七頁背面）等語，於本院
    審理時被告亦供承：伊假釋出監後，有做鐵工，有工作的時候才去做，一個月大
    約做十天，因為一個月只能做工十天而已，經濟狀況不好，所以才會去會車子內
    的零錢（見本院九十二年七月二十五日訊問筆錄）等語，足見被告顯有係恃此維
    生之意，是核被告所為，係犯刑法第三百二十二條之常業竊盜罪。至檢察官移送
    辦部分，與已起訴如起訴書附表三所示之犯罪事實係屬同一事實，是就此移送併
    辦部分，本院自應予以審究。爰審酌被告犯罪之動機、目的、手段、其品行及智
    識程度，前因犯竊盜案件，經法院論罪科刑確定，並送執行，現仍於假釋期間，
    竟不思悔改，再為本件竊盜犯行，犯案時間僅四月餘，即犯案之次數多達二十餘
    次，所生之危害非輕，犯罪後仍飾詞卸責，態度非佳等一切情狀，量處如主文所
    示之刑。查被告因以犯本案竊盜罪維生，犯罪之時間長達四月餘，犯罪次數達二
    十餘次，其間曾為警方查獲二次，惟遭其乘隙逃逸，仍不知悔悟，繼續在臺中市
    西屯區附近做案，足見其品性惡劣，僅藉刑之執行實不足以徹底根絕其惡性，爰
    依竊盜犯贓物犯保安處分條例第三條第一項第二款、第五條第一項前段之規定，
    諭知被告應於刑之執行前令入勞動場所強制工作三年，以資矯正。至扣案如附表
    二編號二（一）所示之Ｔ型扳手一支，係被告所有，用供其犯罪所用之物，業據
    被告於警詢、偵查及本院審理時（見本院九十二年七月二十五日訊問筆錄）坦認
    在卷，是應依刑法第三十八條第一項第二款宣告沒收。至扣案如附表二編號一所
    示之扣案物品，就扣得之安非他命一包，與本案無涉，且被告就此涉犯持有第二
    級毒品部分由本院另案審理中；扣案之健保卡一張，雖係被告所有，然非用於犯
    竊盜罪所用之物，其餘物品，被告否認為其所有，且係供其犯罪所用之物，而本
    院亦查無證據足以證明該等物品確係被告所有，且係用供其犯罪所用之物；扣案
    如附表二編號二（一）所示之汽車鑰匙一支，被告於本院審理時（見本院九十二
    年七月二十五日訊問筆錄）供承係其所有，然陳稱並未以該鑰匙為本件竊盜犯行
    ，故非為犯罪所用之物，是就此部分爰不予以宣告沒收。另就附表二編號二（二
    ）、編號三所示之扣案物品，業已發還被害人巳○○等人，有卷附之贓物認領收
    據可憑，附此敘明。
三、另公訴人認被告於九十二年四月十五日，在臺中縣大雅鄉某處，以其所有之Ｔ型
    扳手一支破壞門鎖之方式侵入被害人申○○所有之車牌號碼七Ｒ－二四四○自用
    小客車，並竊取該車內被害人申○○所有之身分證、汽機車駕照、健保卡、殘障
    手冊各一張、提款卡三張之皮包一只、電動工具電動鑽二支、小型電鋸一支、攪
    拌水泥器一臺、萬用刀一支等物，為警於九十二年五月二十七日查獲，因認被告
    就此部分亦涉有刑法第三百二十一條第三款加重竊盜犯行。然按犯罪事實應依證
    據認定之，無證據不得認定其犯罪事實，又不能證明被告犯罪或其行為不罰者，
    應諭知無罪之判決，刑事訴訟法第一百五十四條第二項及第三百零一條第一項分
    別定有明文。被告於本院審理時堅決否認有為上開竊盜犯行，辯稱：伊並未為竊
    盜犯行等語。經查：
（一）被害人黃進強所有之車牌號碼七Ｒ－二四四○自用小客車，於九十二年四月十
      五日，在臺中縣大雅鄉某處，因遭人破壞車門鎖入侵車內竊取其所有置於車內
      之財物乙節，業據被害人黃進強於警詢時指述明確，被害人黃進強並於九十二
      年六月一日領回其所失竊之萬用刀一支，有贓物保管收據乙紙附卷可參（見臺
      灣臺中地方法院檢察署九十二年度偵一○九二號卷第七四頁）。
（二）證人即本件查獲員警林明來於本院審理時結稱：其於九十二年五月二十七日查
      獲被告，所扣得之物品部分是在被告所駕駛之車輛內查獲，部分是在臺中市○○路○段一五○之三號租屋處查獲，之後經被告帶同才查到證人丙○○，證人
      丙○○在該次查獲時，亦涉有竊盜犯行，但就被告所查獲贓物，與證人丙○○
      所涉竊案之贓物，警方當時都有分開，且分開製作清單，應該不致於重覆（見
      本院九十二年十月二日審理筆錄）等語，而被告於九十二年五月二十七日為警
      查獲而起出如附表二編號二、三所示之物品，有臺中市警察局第四分局搜索扣
      押筆錄、扣押物品收據、扣押物品目錄表各二份附卷可憑（見臺灣臺中地方法
      院檢察署九十二年度偵一○九二號卷第二九頁至三四頁），然發還予被害人黃
      進強之萬用刀一支，並未在上開扣押物品目錄內。
（三）另證人丙○○於本院審理時結證稱：其並未曾與被告一同共犯竊盜案件，警方
      於九十二年五月二十八日查獲其所涉之竊盜案件，已經判決確定，當時其與被
      告是分開製作扣押物品清單，所以查獲到的贓物應該不會重複（見本院九十二
      年十月二日審理筆錄）等語，另證人丙○○於九十二年五月二十八日為警查獲
      所涉之竊盜案件，業經本院於九十二年九月十九日以九十二年度易字第二一七
      七號判處有期徒刑十一月，證人丙○○在該案審理時坦承：於九十二年四月十
      五日，在臺中縣大雅鄉某處，以其所有之Ｔ型扳手一支破壞門鎖之方式侵入被
      害人申○○所有之車牌號碼七Ｒ－二四四○自用小客車，並竊取該車內被害人
      申○○所有置於該車內之財物乙節，有上開判決書乙份在卷可憑，則本件竊案
      ，應係證人丙○○所為，被告並未為本件竊盜犯行。
（四）此外，本院復查無其他積極證明足以證明被告確有為上開公訴人所指之竊盜犯
      行，揆諸前揭法條意旨，本應為被告無罪之諭知，然公訴人既認此部分竊盜犯
      行，與前揭經本院論罪科刑之竊盜犯行，具有常業犯實質上一罪之關係，是就
      此部分爰不另為無罪之諭知。
貳、無罪部分：
一、公訴意旨略以：被告丑○○於九十二年三月十一日十一時許，在臺中市○○區○○路四五六巷口，乘坐於所竊取之車牌號碼Ｊ二─五二八○號自用小客車駕駛座
    時，為巡邏員警莊孟勳發現可疑，叫被告下車盤查時，被告出示其健保卡供警查
    證，趁員警以電話查詢該車是否失竊贓車時，趁機拔腿逃跑，員警莊孟勳立即隨
    後追捕，並沿路大喊抓賊，在福順路三二一號前，輪胎行老闆寅○○加入圍捕，
    追至福雅路澄清醫院停車場內，被告為寅○○由後抱住，被告為脫免逮捕，竟由
    褲口袋內取出類似瑞士刀之凶器朝寅○○身上戳去，寅○○不得已只好放鬆被告
    ，旋為其逃逸云云，認被告另涉犯刑法第三百二十九條準強盜罪嫌。
二、按犯罪事實應依證據認定之，無證據不得認定其犯罪事實，又不能證明被告犯罪
    或其行為不罰者，應諭知無罪之判決，刑事訴訟法第一百五十四條第二項及第三
    百零一條第一項分別定有明文。又認定犯罪事實，所憑之證據，雖不以直接證據
    為限，間接證據亦包括在內，然無論直接或間接證據，其為訴訟上之證明，須於
    通常一般之人均不致於有所懷疑，而得確信其為真實之程度者，始得據之為有罪
    之認定，倘其證明尚未達到此一程度，而有合理性懷疑之存在時，即無從為有罪
    之認定，根據「罪證有疑，利於被告」之證據法則，即不得遽為不利於被告之認
    定，（最高法院著有七十六年臺上字第四九八六號判例可資參照）；再按犯罪事
    實之認定，應憑真實之證據，倘證據是否真實尚欠明顯，自難以擬制推測之方法
    ，為其判斷之基礎，而認定犯罪事實之證據係指足以認定被告確有犯罪行為之積
    極證據而言，該項證據自須適合於被告犯罪事實之認定，始得採為斷罪資料（最
    高法院五十三年臺上字第六五六號、二十九年上字第三一○五號判例可資參照）
    。
三、公訴人認被告丑○○涉犯刑法第三百二十九條準強盜罪嫌，無非係以證人寅○○
    、莊孟勳於偵查中及警詢中之證述、現場圖乙紙等，為其主要論據。訊據被告固
    坦承：確曾於上揭時、地，拿出伊所有之健保卡以供員警莊孟勳對之盤查，並趁
    莊孟勳不注意時，趁隙逃逸，及遭莊孟勳、寅○○追捕乙節坦承不諱，惟堅決否
    認有何準強盜犯行，辯稱：伊並未竊取車牌號碼Ｊ二－五二八號自用小客車，該
    自用小客車是案外人丙○○交給伊，且證人寅○○當時抓住伊時，伊當時手上拿
    著扳手，伊也未曾持扳手要毆打寅○○等語。經查：
（一）被告雖辯稱：伊並未竊取車牌號碼Ｊ二－五二八號自用小客車，該自用小客車
      是案外人丙○○交給伊云云。惟上開自用小客車應係被告於九十二年三月十日
      上午八時許，在臺中市○○區○○路七○號前竊取，並非證人丙○○竊盜後，
  始將車輛交給被告乙節，已詳如前述，是被告此部分所辯，尚無足採信。
（二）至被告辯稱：證人寅○○當時抓住伊時，伊當時手上雖拿著扳手，但未曾持扳
      手要毆打寅○○，並未為何準強盜犯行等語。查證人即本件承辦員警莊孟勳於
      本院審理時結證稱：九十二年三月十一日當日其正在執行順風查贓的勤務，於
      當日上午十一時許，在臺中市○○路四五六巷口發現車牌號碼Ｊ二－二五八○
      號這輛車逆向停放在路旁，當時被告坐在車上，其使用小電腦查該車是否為贓
      車，但是沒有資料，可是其看到被告一直在注意其，其也覺得被告行為很奇怪
      ，本來其已經把機車騎經該車，又馬上折回。其對被告出示證件後，請被告下
      車。其問被告該車是何人所有，他說是朋友的。其問他有無證件，他說他只有
      帶健保卡，所以其將車號及健保卡身分證上面的身分證號碼，打電話請其的同
      事查詢，在查詢之中，被告就跑了。同事告訴其這臺車是失竊車，因為其所攜
      帶的小電腦與真正的失竊資料其實是有誤差的。其發現是贓車之後就開始追被
      告，在追的過程中其因跑得太快了不小心跌倒而受傷，所以請寅○○幫其抓被
      告，因為寅○○住的地方就是剛好是被告跑的方向，根據其猜測，如果寅○○
      接到其電話馬上下來應該可以抓到被告，其一直都有跟在後面追，大概跑到澄
      清醫院的停車場那裡。寅○○在接到其電話之後就開始追了，於追躡被告過程
      中，其有告訴寅○○前面的那個人就是小偷。追到澄清醫院的時候被告就不見
      了，所以其跟寅○○二個人分頭找被告（見本院九十二年八月十八日訊問筆錄
      ）等語；證人寅○○於本院審理時結證稱：當時其在做生意，辰○○○○打電
      話給其，叫其幫忙抓小偷，其從電話裡面聽，另外也聽到辰○○○○在外面喊
      ，當時也覺得奇怪，為何有人在其家門口喊抓小偷，所以其就從窗戶跳下來，
      就跟在莊孟勳的後面跑。其問莊孟勳在抓什麼小偷，他說被告是偷車子的，所
      以其與莊孟勳一起追被告。追到澄清醫院的時候，被告曾離開過其與莊孟勳的
      視線，所以莊孟勳跑到澄清醫院的二樓，其則從地下停車場往上走，分頭找被
      告，之後其才在澄清醫院地下室與一樓之間那裡發現到被告。其在地下停車場
      看到被告，當時其還不知道他就是竊嫌，只是看被告當時的形色很奇怪，一般
      的人不會這樣子，所以其就從後面抱住他，他問其說抓他做什麼，其當時也呆
      在那裡，所以就放開被告，被告就走了。當時其抓住被告時，有看到他拳頭握
      著一個紅色的東西，要往其身上戳，但不知道他拿的是什麼東西，有點像螺絲
      起子，其有閃開，被告一邊戳其的時候，一邊問其說抓他要做什麼，其是因為
      被告問其為何要抓他，所以才放開被告（見本院九十二年八月十八日訊問筆錄
      ）等語。然按刑法第三百二十九條所謂當場，固不以實施竊盜或搶奪者尚未離
      去現場為限，即已離盜所而尚在他人跟蹤追躡中者，仍不失為當場。惟於竊盜
      或搶奪者離去盜所後，行至中途始被撞遇，則該中途，不得謂為當場，此時如
      因彼此爭執，犯人予以抵抗，實施強暴或脅迫，除可另成其他罪名外，不生以
      強盜論之問題，最高法院二十八年上字第一九八四號判例可資參照；又上訴人
      等於行竊後圖逃中，始終在騎機車追捕之林慶延視線範圍及林征南監視之下，
      仍不失為當場，參見最高法院七十六年度臺上字第二○○號判決。則被告既於
      九十二年三月十日上午八時許，在臺中市○○區○○路七○號前，竊取被害人
      巳○○所使用之車牌號碼Ｊ二－五二八○號自用小客車，得手後即駛離該處，
      而員警莊孟勳係於九十二年三月十一日上午十一時四十分許，始在臺中市○○
      區○○路四五六巷口盤檢被告，並自臺中市○○路四五六巷口追躡被告至位在
      臺中市○○路與中港路口澄清醫院處，證人寅○○於證人莊孟勳追逐被告過程
      中加入，而一同追躡至澄清醫院，其間被告亦並未均在證人莊孟勳、寅○○之
      視線範圍內及監視之下，況證人寅○○並非因被告施強暴、脅迫之行為而放開
      被告之行為，乃係因不確定所抓住之人是否確係證人莊孟勳所追躡之人，而認
      無理由抓住被告，始放開被告，故被告並未有以施強暴、脅迫之方法，以脫免
      證人寅○○逮捕之行為，自與準強盜之構成要件不符。
（三）綜上所述，被告前揭所為，既與準強盜之構成要件不符，尚難僅以證人莊孟勳
      、寅○○二人有追躡被告之行為，及證人寅○○有放開被告之事實，遽認被告
      即有準強盜犯行，是公訴人所舉之證據，尚不足以證明被告有何前揭所指之準
      強盜犯行。此外，本院亦查無任何證據，足資證明被告有何公訴人所指之犯行
      ，揆諸首揭法條及判例意旨，不能證明被告犯罪，依法自應為被告無罪之諭知
      。
據上論斷，應依刑事訴訟法第二百九十九條第一項前段、第三百零一條第一項，刑法
第三百二十二條、第三十八條第一項第二款，竊盜犯贓物犯保安處分條例第三條第一
項第二款、第五條第一項前段，判決如主文。
中      華      民      國    九十二    年      十      月     十六     日
                                     臺灣臺中地方法院刑事第五庭
                                         審判長法  官  梁堯銘
                                               法  官  莊深淵
                                               法  官  劉麗瑛
右正本證明與原本無異。
如不服本判決，應於送達後十日內向本院提出上訴狀（須附繕本），上訴於臺灣高等
法院臺中分院。
                                               書記官
中      華      民      國    九十二    年      十      月     十六     日
附錄論罪科刑法條
刑法第三百二十二條：
以犯竊盜罪為常業者，處一年以上七年以下有期徒刑。
【附表一】
┌──┬────────┬────────┬───┬──────────┐
│編號│行  竊  時  間  │行竊地點、方式  │被害人│被害人財物損失情形  │
├──┼────────┼────────┼───┼──────────┤
│一  │九十二年二月十五│臺中市西屯區福星│庚○○│手提電腦一臺、行動電│
│    │二十一時三十分許│路一九六號前林葛│      │話一支、錄音筆一支、│
│    │                │馥所有之車牌號碼│      │提款卡一張、現金二千│
│    │                │ＯＭ－五六五七號│      │元                  │
│    │                │自用小客車內    │      │                    │
├──┼────────┼────────┼───┼──────────┤
│二  │九十二年二月二十│臺中縣大雅鄉中山│陳進風│車牌號碼ＮＣ－○八四│
│    │八日十三時許    │五路二十六號前  │      │○號自用小客車，及車│
│    │                │車鑰匙未取下而遭│      │內照相機一臺、食品若│
│    │                │竊              │      │干                  │
├──┼────────┼────────┼───┼──────────┤
│三  │九十二年三月三日│臺中市○○路與上│蔡雪麗│車牌號碼Ｘ七－四六九│
│    │凌晨五時三十分許│安路口          │所有，│一號自用小客車（正於│
│    │                │左前車門鎖遭破壞│亥○○│該車內搜尋財物，尚未│
│    │                │、引擎電門鎖被破│所用  │得手，即為警盤查查獲│
│    │                │壞入侵          │      │）                  │
├──┼────────┼────────┼───┼──────────┤
│四  │九十二年三月五日│臺中市西屯區福聯│曾美茹│文具、玩具、禮品、樣│
│    │十二時許        │街口曾美茹所有車│      │本共四箱（價值約五千│
│    │                │牌號碼ＣＮ－七一│      │四百五十六元）      │
│    │                │七一號自用小客車│      │                    │
│    │                │內              │      │                    │
├──┼────────┼────────┼───┼──────────┤
│五  │九十二年三月八日│臺中市西屯區西屯│卯○○│汽車音響一組、照像機│
│    │上午六時許      │路三段九號前張翊│      │一臺                │
│    │                │杰所有之車牌號碼│      │                    │
│    │                │三Ｖ－六五二五號│      │                    │
│    │                │自用小客車內    │      │                    │
│    │                │車子遭破壞入侵  │      │                    │
├──┼────────┼────────┼───┼──────────┤
│六  │九十二年三月十日│臺中市西屯區朝馬│亙俞企│車牌號碼Ｊ二－五二八│
│    │上午八時許      │路七○號前      │業有限│○號自用小客車（已領│
│    │                │電門鎖遭破壞，似│公司所│回）        │
│    │                │有鑰匙斷裂其內  │有，由│                    │
│    │                │                │巳○○│                    │
│    │                │                │使用  │                    │
├──┼────────┼────────┼───┼──────────┤
│七  │九十二年三月中旬│臺中市西屯區西屯│丁○○│汽車音響一臺、汽車啟│
│    │某日（三月十八日│路二段二九七之八│      │動電腦、汽車駕照一張│
│    │至同月三十一日間│巷四三號前李玲珠│      │、零錢約二百元（共約│
│    │某日）          │所有，由丁○○使│      │值五萬元）          │
│    │                │用之車牌號碼ＣＯ│      │                    │
│    │                │－六六二六號自用│      │                    │
│    │                │小客車          │      │                    │
│    │                │車門鎖遭破壞入侵│      │                    │
├──┼────────┼────────┼───┼──────────┤
│八  │九十二年四月三日│臺中市西區精誠三│地○○│車牌號碼二Ｎ－一四一│
│    │上午六時許      │街二十七號前    │      │二號自用小貨車，內含│
│    │                │車門鎖遭破壞    │      │娃娃、文具、衣服、香│
│    │                │                │      │水等物品共約十箱（價│
│    │                │                │      │值共約二十七萬元）  │
│    │                │                │      ├──────────┤
│    │                │                │      │領回貼紙十六張、信封│
│    │                │                │      │十五份、卡片八張、履│
│    │                │                │      │歷表一包（共約值七百│
│    │                │                │      │十元），車子已領回  │
├──┼────────┼────────┼───┼──────────┤
│九  │九十二年四月九日│臺中市西屯區工業│己○○│汽車後排椅子、零錢若│
│    │二十一時許      │區一路八○號後方│      │干                  │
│    │                │停車場己○○所有│      │            │
│    │                │車牌號碼Ｍ九－三│      │                    │
│    │                │○六九號自用小客│      │                    │
│    │                │車              │      │                    │
│    │                │車門鎖遭破壞入侵│      │                    │
├──┼────────┼────────┼───┼──────────┤
│一○│九十二年四月十四│臺中市西屯區至善│甲○○│損失汽車音響一組、高│
│    │日上午七時十分許│路一○五號前，古│      │速公路回速票二本（共│
│    │                │國弘所有之車牌號│      │價值約四萬元）      │
│    │                │碼二Ｖ－○六七六│      ├──────────┤
│    │                │號自用小客車內  │      │領回高速公路回速票二│
│    │                │車遭破壞入侵    │      │本                  │
├──┼────────┼────────┼───┼──────────┤
│一一│九十二年四月十九│臺中市西屯區市政│天○○│手提電腦一臺、現金六│
│    │日凌晨零時許    │北六路與河南路口│      │千元、女用行李箱（內│
│    │                │停車場天○○所有│      │含化妝品一組）、提款│
│    │                │車牌號碼ＮＢ－一│      │卡二張、信用卡五張  │
│    │                │○一三號自用小客│      │                    │
│    │                │車內            │      │                    │
│    │                │前門右側門鎖遭破│      │                    │
│    │                │壞入侵          │      │                    │
├──┼────────┼────────┼───┼──────────┤
│一二│九十二年五月四日│臺中市西屯區河南│壬○○│照相機一臺、回數票一│
│    │十七時許        │路三段一二○號旁│      │本、零錢若干（共計價│
│    │                │壬○○所有之車牌│      │值約五千元左右）    │
│    │                │號碼ＢＫ－五○八│      ├──────────┤
│    │                │九號自用小客車內│      │領回回數票一本      │
│    │                │（未報案）      │      │                │
├──┼────────┼────────┼───┼──────────┤
│一三│九十二年五月五日│臺中市西屯區河南│酉○○│零錢共五百餘元、音響│
│    │上午五時許      │路一七五號前廖述│      │ＶＣＤ壹組（約價值五│
│    │                │安所有之車牌號碼│      │萬元）              │
│    │                │Ｘ九－八三八七號│      ├──────────┤
│    │                │自用小客車內    │      │領回零錢三百七十八元│
├──┼────────┼────────┼───┼──────────┤
│一四│九十二年五月七日│臺中市西屯區青海│子○○│現金約四千二百元、身│
│    │上午十時許      │路一段「頂好超市│      │分證、駕照、行車執照│
│    │                │」門口子○○所有│      │、彰化銀行、郵局存摺│
│    │                │之車牌號碼ＧＫ－│      │、印章、提款卡、行動│
│    │                │八九四九號自用小│      │電話一支、名片夾、皮│
│    │                │客車            │      │夾各一個            │
│    │        │車門未上鎖遭入侵│      │                    │
├──┼────────┼────────┼───┼──────────┤
│一五│九十二年五月十一│臺中市南屯區公益│乙○○│損失車牌號碼ＱＬ－四│
│    │日上午六時許    │路與大英街口    │      │五八三號自用小客車、│
│    │                │                │      │及車內之皮包、皮夾、│
│    │                │                │      │乙○○健保卡二張、身│
│    │                │                │      │分證、駕駛執照各一張│
│    │                │                │      ├──────────┤
│    │                │                │      │領回皮包、皮夾、健保│
│    │                │                │      │卡、身分證、駕駛執照│
├──┼────────┼────────┼───┼──────────┤
│一六│九十二年五月十三│臺中市西屯區文心│戊○○│未損失財物          │
│    │日十九時三十分許│路「風尚餐飲店」│      │                    │
│    │                │停車場戊○○所有│      │                    │
│    │                │車牌號碼六Ｖ－一│      │                    │
│    │                │六○三號自用小客│      │                    │
│    │                │車              │      │                    │
│    │                │右前側車門鎖遭破│      │                    │
│    │                │壞              │      │                    │
├──┼────────┼────────┼───┼──────────┤
│一七│九十二年五月十五│臺中市西屯區華美│宇○○│汽車音響一組（約值八│
│    │日上午七時十五分│西街二段一九九號│      │千元）              │
│    │許              │對面停車格宇○○│      │                    │
│    │                │所有車牌號碼四三│      │                    │
│    │                │六六－ＦＷ號自用│      │                    │
│    │                │小客車          │      │                    │
│    │                │右前座車門鎖遭破│      │                    │
│    │            │壞              │      │                    │
├──┼────────┼────────┼───┼──────────┤
│一八│九十二年五月十七│臺中市北區柳川東│辛○○│ＶＣＤ音響一組、衛星│
│    │日十五時許      │路四段一一二號前│      │導航器一個、回數票一│
│    │                │辛○○所有之車牌│      │本、太陽眼鏡一支（共│
│    │                │號碼六Ｊ－○二七│      │約值三萬五千元）    │
│    │                │九號自用小客車內│      ├──────────┤
│    │                │車門鎖遭破壞    │      │領回回數票一本      │
├──┼────────┼────────┼───┼──────────┤
│一九│九十二年五月二十│臺中市西屯區西屯│午○○│車牌號碼Ｒ五－六九七│
│    │一日上午七時三十│路二段二九五之十│      │五號自用小客車及車內│
│    │分許            │七號            │      │測速器一個、回數票一│
│    │                │車門鎖、排擋鎖、│      │本、太陽眼鏡二支    │
│    │                │排擋均遭破壞    │  ├──────────┤
│    │                │                │      │領回車輛、回數票一本│
├──┼────────┼────────┼───┼──────────┤
│二○│九十二年五月二十│臺中市西屯區櫻花│未○○│ＶＣＤ螢幕一個（約值│
│    │日上午十一時許  │路三六號前未○○│      │八千元）            │
│    │                │所有車牌號碼ＮＣ│      │                    │
│    │                │－四六八六號自用│      │                    │
│    │                │小客車內        │      │                    │
│    │                │右前側車門鎖遭撬│      │                    │
│    │                │開              │      │                    │
├──┼────────┼────────┼───┼──────────┤
│二一│九十二年五月二十│臺中市西屯區朝馬│戌○○│損失ＶＣＤ音響一組（│
│    │三日凌晨三時許  │路一二○號旁蔡晉│      │含擴大器、音箱）、回│
│    │                │生所有之車牌號碼│      │數票一本（共約值六萬│
│    │                │二Ｖ－二三六八號│      │元）                │
│    │                │自用小客車內    │      ├──────────┤
│    │                │車門鎖遭撬開入侵│      │領回回數票一本      │
│    │                │（未報案）      │      │                    │
├──┼────────┼────────┼───┼──────────┤
│二二│九十二年五月二十│臺中市西屯區河南│甯耀東│車用工具一批、手電筒│
│    │四日二十三時許  │路三段一二○號「│      │一支（約值一萬元）  │
│    │                │老虎城」旁甯耀東│      │                    │
│    │                │所有之車牌號碼Ｘ│      ├──────────┤
│    │                │二－五四四八號自│      │領回手電筒一支      │
│    │                │用小客車內      │      │                    │
│    │                │車門鎖遭撬開入侵│      │                    │
│    │                │（未報案）      │      │                    │
├──┼────────┼────────┼───┼──────────┤
│二三│九十二年五月二十│臺中市西屯區西屯│癸○○│損失車牌號碼ＢＺ－九│
│    │七日九時三十分許│路與至善路口    │      │九○五號自用小客車（│
│    │                │                │      │已領回）            │
└──┴────────┴────────┴───┴──────────┘
【附表二】
一、於九十二年三月十一日，在臺中市○○路四五六巷四五六巷口，所查扣之物品：
    黑色皮包一個，內含安非他命一包（就持有第二級毒品部分，由本院另案審理）
    、行動電話一具（含0000－000000號ＳＩＭ卡一張）、手錶四支、懷
    錶一支、錄音筆一支、一字型起子一支、被告所有之健保卡一張
二、於九十二年五月二十七日十四時三十分許，在臺中市○○區○○路與福雅路旁空
    地，所查扣之物品：
（一）Ｔ字型扳手一支、汽車鑰匙一支
（二）高速公路回數票六本、五十元硬幣二枚、二十元硬幣一枚、十元硬幣十六枚、
  五元硬幣六枚、一元硬幣六十八枚、皮包一個、皮夾一個、乙○○健保卡一張
      、乙○○國民身分證一張、乙○○駕駛執照一張（就此部分已發還被害人）
三、於九十二年五月二十七日十七時許，在臺中市○○路○段一五○之三號，所查扣
    之物品：進退貨單一張、貼紙十六張、信封十五張、卡片八張、履歷表一包（已
    發還被害人）


司法院資訊處製作；財團法人民間司法改革基金會備份。
